最高法院刑事判決　　　　　　一○○年度台上字第四一四一號
上　訴　人　台灣高等法院高雄分院檢察署檢察官　
被　　　告　周○○
上列上訴人因被告妨害性自主案件，不服台灣高等法院高雄分院
中華民國九十九年四月十四日第二審更審判決（九十八年度上更
(一)字第一七七號，起訴案號：台灣高雄地方法院檢察署九十五年
度偵字第六三八五號），提起上訴，本院判決如下：
    主  文
原判決撤銷，發回台灣高等法院高雄分院。
    理  由
本件原判決以公訴意旨略稱：被告周○○係某家事學校（校名詳
卷）校車之司機，被害人Ａ女（警卷代號000000000，姓名詳卷
）為輕度智能不足之女子，並因經常搭乘被告所駕駛之校車而與
被告相識。被告明知Ａ女有智能不足之身心障礙情形，竟基於與
Ａ女性交之概括犯意，於民國○○○年十月二十三日，利用載送
Ａ女返家之機會，將校車開往高雄市○○○路○○派出所附近不
詳地點，並帶Ａ女至該校車最後一排座位，親吻Ａ女之臉頰、耳
朵，並將其手伸進Ａ女之內褲內，以手指插入Ａ女之陰道抽動，
性交得逞；復於同年十一月二十五日十七時三十分許，將校車開
往上開相同地點，再以相同手法與Ａ女發生性交行為，適Ａ女之
母（姓名詳卷，下稱Ｂ女）於當日撥打電話予被告後，發現校車
停放路旁，在校車正前方之擋風玻璃前，見被告與Ａ女自該校車
後座走向前座，發覺有異，經質問Ａ女，始悉上情。因認被告涉
犯刑法第二百二十五條第二項乘機性交罪嫌。惟經審理結果，認
為不能證明其犯罪，因而撤銷第一審之科刑判決，改判諭知被告
無罪。固非無見。惟按，審理事實之法院，對於被告有利及不利
之證據，均應一併加以注意，詳加調查，再綜合全部證據資料，
本於經驗及論理法則定其取捨而為判斷，倘為無罪之判決，亦應
詳述其全部證據取捨判斷之理由，否則即有應於審判期日調查之
證據未予調查及判決理由不備之違法。本件原判決雖以○○○年
十一月二十五日案發當日，Ｂ女帶同Ａ女報案時，Ａ女否認遭性
侵，而與其後Ａ女於警詢及偵、審中之指證不符；且比對Ａ女之
警詢及偵、審中之各次陳述，前後不一、反覆不定，認其陳述有
瑕疵；並敘明Ｂ女及里長許○○之證詞、醫院驗傷診斷書、校車
坐位平面圖、Ａ女之身心障礙手冊等均不足以佐證Ａ女之陳述為
真等語。然Ａ女證稱：怕媽媽生氣才未將被司機摸這件事告訴媽
媽（見更一審卷第九一頁反面）。所述尚不違常情，未見原判決
敘明不足採之理由。且Ａ女自○○○年十二月十二日警詢後之各
次陳述，確均有不利被告之指證；對部分情節雖兼有前後不一之
陳述，然是否與Ａ女之身心障礙有關，亦未見原審究明，而有疏
略。再者，被告雖否認將校車熄火停放路邊。然Ｂ女證稱：本件
係因Ｂ女出門購買便當時，見Ａ女平日搭乘之校車停放路邊，經
Ｂ女探問在附近擺攤之婆婆並回家查證後，仍未見Ａ女，嗣發現
Ａ女與司機同在車上，認有異常，乃央請里長攔車等語（見第一
審卷第五七頁以下）。加以Ａ女於案發當日未在平日地點下車；
Ｂ女發現校車停放路旁後，電詢被告，被告誆稱校車尚在路上等
；似均為被告所不否認（見偵卷第六頁、第一審卷第六一頁、更
一審卷第九五頁）。則Ｂ女之住處、婆婆之擺攤處、里長服務處
或住處、里長攔下校車處、校車被攔下前Ａ女行走於路上之位置
或距離如何？自Ｂ女發現校車、查證Ａ女是否返家、看見Ａ女下
車行走於路上，以迄Ｂ女央請許○○攔下校車等，耗時約若干？
即與被告是否將校車停放路旁並乘機對Ａ女性交之認定有關。實
情如何，基於公平正義之維護，自有查明之必要。原審未究明釐
清，逕為有利被告之認定，即有調查職責未盡之疏誤。檢察官上
訴意旨執以指摘原判決違法，非無理由，而原判決上述之違背法
令影響事實之確定，本院無可據以為裁判，應將原判決撤銷，發
回原審法院更為審判。
據上論結，應依刑事訴訟法第三百九十七條、第四百零一條，判
決如主文。
中    華    民    國  一○○  年    七    月  二十八  日
                      最高法院刑事第十二庭
                          審判長法官  黃  正  興  
                                法官  林  秀  夫  
                                法官  許  錦  印  
                                法官  林  瑞  斌  
                                法官  謝  靜  恒  
本件正本證明與原本無異
                                      書  記  官  
中    華    民    國  一○○  年    八    月    二    日
                                                       s